# 咨询以股权对外投资的税务问题,急!

提问人：湘西春天 时间：2010-11-03 15:27:29
我现在正在做一个并购项目，即上市公司通过增发股份取得某集团公司所持子公司甲公司51%股权股权，原始投资为 1 亿元,股权评估价为 5 亿元，增发股权的价值为4.5亿元,差额0.5亿元做为上市公司对某集团公司的负债,因注入的甲公司股权未达到75%的比例，因此不符合（财税[2009]59号）特殊重组的条件,因此该项投资实现的增值 4 亿元应缴纳所得税.问题是: (1)假如企业将该项行为按不具商业实质的非货币性交易进行会计处理,所得税汇算清缴时,是否应将 4 亿元增值确认为应纳税所得,其法规依据是什么,是国税发(2000)118号文吗? (2)根据我的理解,(国税发2000)118号文已作废，该项应纳税所得 4 亿元中的股权支付金额3.6亿元（如按支付分摊，股权支付金额中的增值金额为3.6亿元）,如企业当年缴纳所得税确有困难,是否可依据(国税发2000)118号文向税务机关申请按不高于 5 年的时间分期计入应纳税所得,如果可以,应如何操作?
请陈老师及各位高人指教

回答人：chenyiwei
1 、会计和税务是两个独立体系。会计处理不应当影响最后的应缴税款的计算结果。就该集团而言，由于以一项非上市资产换取了上市公司的股权，因此这种交易很可能是具有商业实质的（尽管如果是同一控制下的交易，则不改变控制关系）。 2 、在新税法下，原内资税法体系下的 118 号文已经废止，不能被引用为税务处理的依据。根据《国家税务总局关于企业取得财产转让等所得企业所得税处理问题的公告》（国家税务总局公告[2010]19号）规定：“企业取得财产（包括各类资产、股权、债权等）转让收入、债务重组收入、接受捐赠收入、无法偿付的应付款收入等，不论是以货币形式、还是非货币形式体现，除另有规定外，均应一次性计入确认收入的年度计算缴纳企业所得税。本公告自发布之日起 30 日后施行。 2008 年 1 月 1 日至本公告施行前，各地就上述收入计算的所得，已分5 年平均计入各年度应纳税所得额计算纳税的，在本公告发布后，对尚未计算纳税的应纳税所得额，应一次性作为本年度应纳税所得额计算纳税。”